【裁判字號】    98,審訴,407
【裁判日期】    980824
【裁判案由】    偽造文書等
【裁判全文】
臺灣士林地方法院刑事判決             98年度審訴字第407號
公  訴  人  臺灣士林地方法院檢察署檢察官
被      告  乙○○
上列被告因偽造文書等案件，經檢察官提起公訴（98年度撤緩偵
字第39號），被告於準備程序中就被訴事實為有罪之陳述，本院
合議庭裁定由受命法官獨任改依簡式審判程序審理，並判決如下
：
    主  文
乙○○犯附表編號1 至5 所示侵占離本人持有物罪，各處如該編
號所示之刑，應執行罰金新臺幣捌仟元，如易服勞役以新臺幣壹
仟元折算壹日；緩刑參年。又犯附表編號1 至6 所示詐欺取財罪
及業務侵占罪，各處如該編號所示之刑，應執行有期徒刑壹年參
月；緩刑參年。
    事  實
一、乙○○自民國94年7 月間起至96年10月4 日止，在臺北市士
    林區○○○路224 號臺灣屈臣氏個人用品商店股份有限公司
    （下稱屈臣氏公司）德行分店任職主管，負責收銀、商品銷
    售、貨架管理及製作各式交易記錄等業務，為從事業務之人
    。詎其分別於如附表編號1 至5 所示之原交易時間，在上開
    屈臣氏公司德行分店，見真實姓名年籍不詳之顧客結帳取貨
    後疏未取走統一發票，竟意圖為自己不法之所有，分別侵占
    入己。再分別於附表編號1 至5 所示詐欺退貨時間，在屈臣
    氏公司）德行分店，利用顧客購買貨物時金額繕打錯誤為由
    ，要求該等不知情之顧客甲○○、顧清風、吳欣晏、林玉雪
    、曹○（真實姓名無法辨識）在其業務上登載內容不實如附
    表編號1 至5 所示之原交易內容之「收銀機或PC退貨／退現
    記錄」（下稱退貨紀錄，均為1 式2 份）退貨紀錄上簽名，
    以表示甲○○、顧清風、吳欣晏、林玉雪、曹○（真實姓名
    無法辨識）請求取消交易退回貨品之意思，復將上開內容虛
    偽不實之退貨紀錄其中1 份持交予屈臣氏公司存查而行使之
    ，使屈臣氏公司陷於錯誤，而交付如附表編號1 至5 所示之
    金額予乙○○，足生損害於屈臣氏公司及甲○○、顧清風、
    吳欣晏、林玉雪、曹○（真實姓名無法辨識）。又乙○○另
    意圖為自己不法之所有，於附表編號6 所示之時間，在屈臣
    氏公司德行分店，利用真實姓名年籍不詳之顧客付款取貨後
    未開發票之機會，於收銀機上刪除該項交易，再將該顧客所
    交付為其業務上所持有之貨款新臺幣（下同）351 元侵占入
    己。
二、案經臺北市政府警察局士林分局報告臺灣士林地方法院檢察
    署檢察官偵查起訴。
    理  由
一、上揭犯罪事實，業據被告乙○○於警詢、偵查及本院審理中
    坦承不諱，核與證人即告訴代理人丙○○於偵查及本院準備
    程序中證述之情節相符，並有收銀機或PC退貨/ 退現記錄、
    交易明細表、被告乙○○利用顧客未帶走之發票做不實PC退
    貨統計表及利用收銀機取消按鍵做不實的交易取消侵占營業
    現金統計表等資料影本附卷可稽，事證明確，被告之犯行洵
    堪認定。
二、核(一)被告於附表編號1 至5 所示5 次侵占離本人持有物部分
    ，均係犯刑法第337 條侵占離本人持有物罪。(二)被告於附表
    編號1 至5 所示5 次業務登載不實及詐欺取財部分，均係犯
    刑法第339 條第1 項詐欺取財罪、同法第216 條、第215 條
    行使業務登載不實文書罪，起訴書認此部分尚涉犯同法第33
    6 條第2 項業務侵占罪嫌，應有誤會，在社會事實同一之情
    況下，公訴人於本院審理中已變更起訴法條如上，本院自不
    再變更起訴法條；而被告利用上開顧客錯誤地在其業務上登
    載內容不實如附表編號1 至5 所示之原交易內容之「收銀機
    或PC退貨／退現記錄」（下稱退貨紀錄，均為1 式2 份）退
    貨紀錄上簽名，復將上開內容虛偽不實之退貨紀錄其中1 份
    持交予屈臣氏公司存查行使之，使屈臣氏公司陷於錯誤，乃
    交付如附表編號1 至5 所示之金額予被告乙○○，足生損害
    於屈臣氏公司及上開顧客，被告僅有業務登載不實文書之行
    為，並無冒用他人名義偽造私文書之犯行，該登載之低度行
    為為行使之高度行為所吸收，不另論罪；再被告所為附表編
    號1 至5 各次之犯行中，係以一行為同時觸犯詐欺取財罪及
    行使業務登載不實文書罪2 罪名，為想像競合犯，應從一較
    重之詐欺取財罪處斷；公訴人於起訴書中認此部分被告尚涉
    犯刑法216 條、第210 條行使偽造私文書罪嫌，惟上開顧客
    甲○○、顧清風、吳欣晏、林玉雪、曹○（真實姓名無法辨
    識）均係親自於「收銀機或PC退貨／退現記錄」簽名，而非
    被告冒用他人名義偽造該私文書而行使之，應甚明確，惟此
    部分與上開起訴並論罪部分有想像競合犯之裁判上一罪關係
    ，爰不另為無罪之諭知。(三)被告於附表編號6 所為，係犯刑
    法第336 條第2 項業務侵占罪。(四)被告所為上開數犯行，犯
    意個別，應分論併罰。爰審酌被告因一時思慮不周，竟利用
    職務之機會，以上開手段詐取財物及侵占貨款，造成他人之
    損害，本件被害人屈臣氏公司受損金額達2,063 元，惟被告
    犯後已坦承犯行，態度良好，並與屈臣氏公司達成和解，賠
    償屈臣氏公司之損失，此有和解書影本1 紙附卷可憑等一切
    情狀，分別量處如主文所示之刑，罰金部分並諭知易服勞役
    之折算標準，且定其應執行之刑，以示懲儆。末查，被告前
    未曾因故意犯罪受有期徒刑以上刑之宣告，有臺灣高等法院
    被告前案記錄表1 份在卷可考，其因一時失慮，致罹刑章，
    犯後已坦承犯行，態度良好，並與屈臣氏公司達成和解，如
    上所述，其經此偵審程序及科刑宣告後，自當知所警惕，信
    無再犯之虞，本院認上開宣告之刑以暫不執行為適當，乃依
    刑法第74條第1 項第1 款規定併予宣告緩刑3 年，以啟自新
    。
據上論斷，應依刑事訴訟法第273 條之1 第1 項、第299 條第1
項前段、刑法第337 條、第339 條第1 項、第216 條、第215 條
、第336 條第2 項、第42條第3 項、第51條第5 款、第74條第1
項第1 款，刑法施行法第1 條之1 第1 項、第2 項前段，判決如
主文。
本案經檢察官曾勁元到庭執行職務。
中    華    民    國    98    年    8     月    24    日
                  刑事第一庭法  官  雷雯華
以上正本證明與原本無異。
如不服本判決，應於收受判決後10日內向本院提出上訴書狀，並
應敘述具體理由。其未敘述上訴理由者，應於上訴期間屆滿後20
日內向本院補提理由書 (均須按他造當事人之人數附繕本)「 切
勿逕送上級法院」。
                            書記官  陳麗津
中    華    民    國    98    年    8     月    24    日
附錄本案論罪科刑法條全文：
刑法第337條
意圖為自己或第三人不法之所有，而侵占遺失物、漂流物或其他
離本人所持有之物者，處5 百元以下罰金。
刑法第339條第1項
意圖為自己或第三人不法之所有，以詐術使人將本人或第三人之
物交付者，處5 年以下有期徒刑、拘役或科或併科1 千元以下罰
金。
刑法第216條
行使第210 條至第215 條之文書者，依偽造、變造文書或登載不
實事項或使登載不實事項之規定處斷。
刑法第215條
從事業務之人，明知為不實之事項，而登載於其業務上作成之文
書，足以生損害於公眾或他人者，處3 年以下有期徒刑、拘役或
5 百元以下罰金。
刑法第336條第2項
對於業務上所持有之物，犯前條第1 項之罪者，處6 月以上5年
以下有期徒刑，得併科 3 千元以下罰金。
附表
┌──┬──────┬──────┬──────────────────┐
│編號│原交易時間及│犯罪地點及金│     所犯之罪及所處之刑             │
│    │詐欺退貨時間│額（新臺幣）│                                    │
├──┼──────┼──────┼──────────────────┤
│1   │96年8 月16日│屈臣氏公司德│犯侵占離本人持有物罪，處罰金新臺幣貳│
│    │及96年8 月20│行分店、389 │仟元，如易服勞役以新臺幣壹仟元折算壹│
│    │日          │元          │日。又犯詐欺取財罪，處有期徒刑貳月。│
├──┼──────┼──────┼──────────────────┤
│2   │96年8 月20日│屈臣氏公司德│犯侵占離本人持有物罪，處罰金新臺幣貳│
│    │及96年8 月22│行分店、332 │仟元，如易服勞役以新臺幣壹仟元折算壹│
│    │日          │元          │日。又犯詐欺取財罪，處有期徒刑貳月。│
├──┼──────┼──────┼──────────────────┤
│3   │96年9 月14日│屈臣氏公司德│犯侵占離本人持有物罪，處罰金新臺幣貳│
│    │及96年9 月20│行分店、478 │仟元，如易服勞役以新臺幣壹仟元折算壹│
│    │日          │元          │日。又犯詐欺取財罪，處有期徒刑貳月。│
├──┼──────┼──────┼──────────────────┤
│4   │96年9 月18日│屈臣氏公司德│犯侵占離本人持有物罪，處罰金新臺幣貳│
│    │及96年9 月30│行分店、246 │仟元，如易服勞役以新臺幣壹仟元折算壹│
│    │日          │元          │日。又犯詐欺取財罪，處有期徒刑貳月。│
├──┼──────┼──────┼──────────────────┤
│5   │96年9 月19日│屈臣氏公司德│犯侵占離本人持有物罪，處罰金新臺幣貳│
│    │及96年9 月29│行分店、267 │仟元，如易服勞役以新臺幣壹仟元折算壹│
│    │日          │元          │日。又犯詐欺取財罪，處有期徒刑貳月。│
├──┼──────┼──────┼──────────────────┤
│6   │96年10月4日 │屈臣氏公司德│犯業務侵占罪，處有期徒刑柒月。      │
│    │            │行分店、351 │                                    │
│    │            │元          │                                    │
└──┴──────┴──────┴──────────────────┘


司法院資訊處製作；財團法人民間司法改革基金會備份。
